臺灣嘉義地方法院民事判決　　　　　　　 94年度訴字第100號
原　　　告　甲○○
訴訟代理人　蕭敦仁律師
原　　　告　丁○○○
　　　　　　丙○○
上二人共同
訴訟代理人　乙○○
被　　　告　戊○○
上列當事人間損害賠償事件，於民國94年4月21日經言詞辯論終
結，本院判決如下：
    主  文
被告應給付原告甲○○新臺幣壹拾陸萬陸仟零貳拾伍元，原告丁○○○新臺幣捌萬柒仟參佰捌拾玖元，原告丙○○新臺幣玖仟肆
佰柒拾陸元，及均自民國九十四年二月二十五日起至清償日止，
按年息百分之五計算之利息。
原告其餘之訴駁回。
訴訟費用由被告作負擔十分之三，餘由原告負擔。
本判決第一項原告得假執行。被告如於執行標的物拍定、變賣或
物之交付前，分別以新臺幣壹拾陸萬陸仟零貳拾伍元為原告甲○○、新臺幣捌萬柒仟參佰捌拾玖元為原告丁○○○、新臺幣玖仟
肆佰柒拾陸元為原告丙○○預供擔保，得免為假執行。
原告其餘假執行之聲請駁回。
    事實及理由
壹、按訴狀送達後，原告不得將原訴變更或追加他訴。但請求之
    基礎事實同一者，不在此限；又被告於訴之變更或追加無異
    議，而為本案之言詞辯論者，視為同意變更或追加。民事訴
    訟法第225條第1項第3款、第2項定有明文。查原告甲○○起
    訴時，依侵權行為之法律關係，請求被告應給付原告甲○○
    新臺幣（下同）342,769元及並自訴狀繕本送達之翌日起至
    清償日止，按年息百分之五計算之利息。嗣於訴狀送達後，
    追加請求自小貨車修理費70,610元，而追加部分，與原起訴
    部分，均係基於同一交通事故，請求損害賠償，且被告對上
    開追加亦無異議，依上開說明，應予准許，核先敘明。
貳、原告起訴主張：被告於民國92年2月1日下午2時4分許，駕駛
    車牌號碼N8-7792號自小客車，沿省道台18線即阿里山公路
    由東往西方向（下行）行駛，行經上開公路20公里處即嘉義
    縣番路鄉○○段時，本應注意該路段之行車速限為每小時30
    公里，不得超速行駛，並應注意車前狀況，隨時採取必要之
    安全措施，以確保行車安全，且在劃有分向限制線之路段，
    不得駛入來車之車道內等交通安全規範，而依當時天候晴、
    日間自然光（隧道內有照明）、道路乾燥、無缺陷、無障礙
    物之柏油路面等客觀情狀，並無不能注意之情事，竟疏未注
    意，未遵守前揭交通安全規範，仍以時速50公里左右之車速
    前行，迨行駛至該路段黎明隧道內之彎道時，乃因轉向、煞
    車不及而跨越分向限制線，駛入來車道，適有原告甲○○駕
    駛車牌號碼UR-4258號自小貨車附載原告丙○○、丁○○○
    ，沿上開公路由對向（上行）駛至黎明隧道內之彎道，被告
    見狀閃避不及，因而撞擊甲○○駕駛之前揭自小貨車，致原
    告甲○○受有左耳擦傷、左肩挫傷、胸部挫傷、右下肢擦傷
    、左側第五蹠骨骨折等傷害，原告丁○○○受有頭部外傷併
    腦震盪、頸部扭傷、左脅挫傷等傷害，原告丙○○則受有顏
    面挫裂傷之傷害。為此，爰依侵權行為之法律關係提起本訴
    ，並聲明：（一）被告應給付原告甲○○342,769元、原告
    丁○○○320,104元、原告丙○○300,000元，並自訴狀繕本
    送達之翌日起至清償日止，按年息百分之五計算之利息。（
    二）願供擔保請准宣告假執行。
參、被告則以：對交通事故之發生及其有過失，與原告所請求之
    醫療費用、自小貨車修費用不爭執，但原告請求之精神慰撫
    金過高等語置辯，並聲明：（一）原告之訴駁回。（二）如
    受不利判決，願供擔保請准免為假執行。
肆、兩造不爭執之事實：
一、被告有於前揭時、地，駕駛自小客車撞擊原告甲○○所駕駛
    之自小貨車（其上附載原告丁○○○、丙○○）之事實，被
    告有過失責任。
二、醫藥費用原告甲○○支出42,769元，而原告丁○○○支出20
    ,104元。
三、原告甲○○自小貨車修復費用為40,000元。
伍、兩造爭執要旨：原告得請求之精神慰撫金為何？
陸、本院之判斷：
一、按因故意或過失，不法侵害他人之權利者，負損害賠償責任
    。故意以背於善良風俗之方法，加損害於他人者亦同。汽車
    、機車或其他非依軌道行駛之動力車輛，在使用中加損害於
    他人者，駕駛人應賠償因此所生之損害。但於防止損害之發
    生，已盡相當之注意者，不在此限。又不法侵害他人之身體
    或健康者，對於被害人因此喪失或減少勞動能力或增加生活
    上之需要時，應負損害賠償責任。再按不法侵害他人之身體
    、健康、名譽、自由、信用、隱私、貞操，或不法侵害其他
    人格法益而情節重大者，被害人雖非財產上之損害，亦得請
    求賠償相當之金額。其名譽被侵害者，並得請求回復名譽之
    適當處分，民法第184條第1項、第191條之2、第193條第1項
    、第195條第1項定有明文。查被告就原告主張本件車禍之發
    生，被告構成侵權行為之事實，業據其自認，且經本院以92
    年度交簡上字第43號判處有期徒刑5月，如易科罰金以銀元
    300元折算1日確定，業經本院依職權閱卷查明，則其不法侵
    害原告之身體及車輛，原告依上開規定請求被告賠償，即屬
    有據，茲就原告請求賠償之損害，審究如下：
（一）醫療費用：原告甲○○主張支出醫療費用42,769元、原告
      丁○○○支出20,104元，業據原告提出收據14紙為證，且
      為被告所自認，應堪信實。
（二）修理費：原告主張自小貨車因車禍毀損，請求修理費用
      40,000，並提出估價單2紙為證，亦為被告自認，應堪採
      信。
（三）精神慰撫金：原告主張因本件車禍，受有精神損害，為此
      原告3人各請求精神慰撫金300,000元等語。被告則以：請
      求過高等語置辯。查原告甲○○係國小畢業，職業農。另
      其名下有林地7筆、車輛2輛，因本件車禍受有左耳擦傷、
      左肩挫傷、胸部挫傷、右下肢擦傷、左側第五蹠骨骨折等
      傷害；原告丁○○○國小畢業、職業農，名下無不動產、
      車輛，因本件車禍受有頭部外傷併腦震盪、頸部扭傷、左
      脅挫傷等傷害；原告丙○○高職畢業，現為家管、名下有
      車輛1輛，因本件車禍受有顏面挫裂傷之傷害有警訊筆錄
      、歸戶財產清單及財團法人天主教聖馬爾定醫院診斷證明
      書各3份在卷可查。原告3人因本件車禍，肉體、精神受有
      痛苦。而被告為五專畢業，名下有土地7筆、房屋2筆，亦
      有警訊筆錄及歸戶財產清單附卷可參，並因本件車禍事故
      ，經本院以92年度交簡字第43號判處被告業務過失傷害人
      之身體，處有期徒刑5月，如易科罰金以銀元300元折算1
      日確定，有刑事判決在卷可稽等兩造之社會地位、經濟狀
      況各情，認原告各請求300,000元，自嫌過高，應予核減
      原告甲○○得請求精神慰撫金100,000元、原告丁○○○
      80,000元、原告丙○○10,000元，方屬公允，逾此數額之
      請求，為無理由。
二、從而，原告本於侵權行為之法律，所得請求賠償之金額，原
    告甲○○為182,769元（42,769+40,000+100,000＝182,769
    ）；原告丁○○○為100,104元（20,104+80,000＝100,104
    ）；原告丙○○為10,000元。
三、按被保險汽車發生汽車交通事故，受益人得在本法規定之保
    險金額內，直接向保險人請求保險金；保險人依本法規定給
    付之保險金，視為加害人或被保險人損害賠償金額之一部分
    ，加害人或被保險人受賠償請求時，得扣除之，強制汽車責
    任保險法第28條及第30條分別著有明文。查本件原告3人因
    車禍受作，已由原告甲○○、丁○○○、丙○○依強制汽車
    責任保險法之規定向強制汽車責任保險之保險人分別領取保
    險金16,744元、12,715元、524元之事實，有國華產物保險
    股份有限公司94年4月4日（94）華產嘉字第049號函在卷可
    稽（詳本審卷第113頁），揆諸前開說明，被告自得將原告
    所受領之上開保險金，視為應給付賠償額之一部分予以扣除
    。從而，原告黃秋雄等三人基於侵權行為之法律關係，所得
    請求被告之損害賠償金額，原告甲○○為166,025元（182,7
    69-16,744＝166,025），原告丁○○○為87,389元（100,10
    4-12,715＝87,389），原告丙○○為9,476元（10,000-524
    ＝4,476）。
四、綜上所述，原告基於侵權行為損害賠償請求權之法律關係，
    請求被告應給付原告甲○○166,025元；給付原告丁○○○
    87,389元；給付原告丙○○9,476元。末按遲延之債務，以
    支付金錢為標的者，債權人得請求依法定利率計算之遲延利
    息，民法第233條第1項前段定有明文；又按給付無確定期限
    者，債務人於債權人得請求給付時，經其催告而未為給付，
    自受催告時起，負遲延責任。其經債權人起訴，或依督促程
    序送達支付命令者，與催告有同一之效力，民法第229條第2
    項亦定有明文，是以起訴狀繕本之送達代替催告者，債務人
    雖於受催告之日起即負遲延責任，惟法定遲延利息之給付期
    間，既係以「日」（即自起算日至清償日）定期間，參諸民
    法第120條第2項規定，其始日（即催告日）自不算入，是債
    務人所負遲延利息給付義務之起算日，自應自起訴狀繕本送
    達之翌日起算至明。查本件原告請求被告應賠償之金額，並
    未定有給付之期限，原告請求自起訴狀繕本送達被告之翌日
    即94年2月25日起至清償日止，按年息百分之五計算之利息
    ，並未逾上開規定之範圍，自無不合，則原告就其勝訴部分
    ，洵屬正當，應予准許。
柒、兩造陳明願供擔保，聲請宣告假執行。經核原告勝訴部分，
    因均未逾500,000元，依民事訴訟法第389條第1項第5款之規
    定，法院應依職權宣告假執行，原告就其勝訴部分所為假執
    行之聲請，應視為僅促使法院發動其職權，爰依職權宣告假
    執行並依被告聲請准供擔保後，免為假執行。
捌、又本件待證事實已臻明瞭，兩造其餘攻擊防禦方法及舉證，
    對判決之結果已不生影響，爰不一一詳為審酌，併此敘明。
玖、訴訟費用裁判之依據：民事訴訟法第79條、第85條第1項。
中　　華　　民　　國　　94　　年　　5 　　月　　5 　　日
                  臺灣嘉義地方法院民事第二庭
                          法  官  張育彰
以上正本係照原本作成
如對本判決上訴須於判決送達後20日內向本院提出上訴狀
中　　華　　民　　國　　94　　年　　5 　　月　　6 　　日
                          書記官　林育興
